【裁判字號】    99,訴,866
【裁判日期】    991229
【裁判案由】    違反毒品危害防制條例
【裁判全文】
臺灣屏東地方法院刑事判決               99年度訴字第866號
公  訴  人  臺灣屏東地方法院檢察署檢察官
被      告  林聖諭
上列被告因違反毒品危害防制條例案件，經檢察官提起公訴（99
年度毒偵字第1485號），嗣因被告就被訴事實為有罪之陳述，經
合議庭裁定由受命法官獨任適用簡式審判程序審理，本院判決如
下：
    主  文
林聖諭施用第一級毒品，累犯，處有期徒刑拾月。
    事  實
一、林聖諭前因施用毒品案件，先後2 次經裁定送觀察、勒戒後
    ，均因無繼續施用毒品之傾向，分別於民國92年5 月8 日、
    92年7 月29日執行完畢釋放。又於前開觀察勒戒執行完畢5
    年內之95年間因施用、持有毒品案件，施用毒品部分經法院
    判處有期徒刑6 月，持有毒品部分經判處有期徒刑5 月，合
    併定應執行有期徒刑9 月確定，並於96年1 月31日易科罰金
    執行完畢。其另於95年間因竊盜案件，經法院判處（減刑後
    ）有期徒刑2 月又15日確定，並於98年6 月24日易科罰金執
    行完畢。詎猶不知悔改，明知海洛因及甲基安非他命分屬第
    一、二級毒品，不得持有及施用，仍基於施用第一、二級毒
    品之犯意，於99年4 月22日9 時許，在屏東縣南州鄉○○村
    ○○路16之3 號之戶籍地內，以將海洛因及甲基安非他命置
    於玻璃球內以火燒烤後吸食所產生煙霧之方式，同時施用第
    一級毒品海洛因、第二級毒品甲基安非他命1 次。嗣於99年
    4 月23日凌晨0 時50分許，在屏東縣南州鄉七塊村141 號內
    之B7、B8室為警搜索而查獲，復徵得其同意後採尿送驗，檢
    出海洛因代謝後之嗎啡及甲基安非他命陽性反應，始知悉上
    情。
二、案經屏東縣政府警察局潮州分局報告臺灣屏東地方法院檢察
    署檢察官偵查起訴。
    理  由
一、按本件被告所犯係死刑、無期徒刑、最輕本刑為3 年以上有
    期徒刑以外之罪，其於準備程序就被訴事實為有罪之陳述，
    經受命法官告知簡式審判程序之旨，並聽取其與公訴人之意
    見後，合議庭認無不得或不宜改依簡式審判程序進行之情事
    ，依刑事訴訟法第273 條之1 第1 項、第284 條之1 規定，
    裁定本件由受命法官獨任進行簡式審判程序，合先敘明。
二、上揭犯罪事實，業據被告於本院審理中坦承不諱，此外並有
    屏東縣警察局潮州分局毒品案件受檢人尿液採證編號姓名對
    照表、台灣檢驗科技股份有限公司濫用藥物尿液檢驗報告各
    1 紙，足認被告前揭自白與事實相符，本案事證明確，被告
    犯行堪以認定。
三、次查93年修正施行之毒品危害防制條例就施用毒品者，祇於
    「初犯」及「5 年後再犯」二種情形，有其追訴條件之限制
    ，即須於初犯經觀察、勒戒或強制戒治釋放後，5 年內均無
    施用毒品之行為，始能認其前所實施之觀察、勒戒或強制戒
    治已足遮斷毒癮，而得於5 年後再犯時，再予適用初犯之規
    定，重行觀察、勒戒等程式。倘5 年內已經再犯，被依法追
    訴處罰，縱其第3 次（或第3 次以上）施用毒品之時間在初
    犯釋放5 年以後，即與「5 年後再犯」之情形有別，且因已
    於「5 年內再犯」，顯見其再犯率甚高，原實施觀察、勒戒
    或強制戒治，已無法收其實效，而無5 年戒斷期之存在，自
    無再經觀察、勒戒及強制戒治之必要，應由檢察官逕行起訴
    （最高法院95年度台非字第59號、第65號判決意旨、95年度
    第7 次刑庭會議決議意旨參照）。查本案被告曾因施用毒品
    案件，先後2 次經裁定送觀察、勒戒後，均因無繼續施用毒
    品之傾向，分別於民國92年5 月8 日、92年7 月29日執行完
    畢釋放。又於前開觀察勒戒執行完畢5 年內之95年間因施用
    、持有毒品案件，施用毒品部分經法院判處有期徒刑6 月，
    持有毒品部分經判處有期徒刑5 月，合併定應執行有期徒刑
    9 月確定等，有臺灣高等法院被告前案紀錄表、臺灣高等法
    院在監在押全國紀錄表等在卷足參，則被告於前案經觀察勒
    戒執行完畢後，於5 年內已經再犯，雖本案施用毒品之時間
    在初犯釋放5 年後，惟被告既已先於「5 年內再犯」，顯見
    其再犯率甚高，原實施觀察勒戒等已無法收其實效，而無5
    年戒斷期之存在，參諸前揭判決及決議意旨，自無再經觀察
    勒戒及強制戒治之必要，本院自應依法就被告本次施用毒品
    之犯行予以論罪科刑。
四、按海洛因及甲基安非他命分屬毒品危害防制條例第2 條第2
    項第1 款、第2 款規定之第一級及第二級毒品，均不得持有
    及施用，核被告所為，係犯毒品危害防制條例第10條第1項
    之施用第一級毒品罪及同條第2 項之施用第二級毒品罪。被
    告施用前後之持有第一級毒品及第二級毒品之低度行為，分
    別為其施用第一級毒品與第二級毒品之高度行為所吸收，均
    不另論罪，被告係以將海洛因、甲基安非他命置於玻璃球內
    以火燒烤後，吸食所產生煙霧之方式，同時施用第一級毒品
    海洛因及第二級毒品甲基安非他命，故係以一行為同時觸犯
    毒品危害防制條例第10條第1 項施用第一級毒品罪及同條第
    2 項施用第二級毒品罪，為想像競合犯，應從較重之施用第
    一級毒品罪處斷。另被告有上揭犯罪事實欄所述經有期徒刑
    宣告及執行完畢之情形，此有前開臺灣高等法院被告前案紀
    錄表可按，被告於有期徒刑執行完畢後5 年以內故意再犯本
    件為有期徒刑以上之罪，構成累犯，應依刑法第47條第1項
    規定予以加重其刑。爰審酌被告前已因施用毒品犯行經觀察
    、勒戒，竟仍故態復萌，復行施用毒品不輟，無視於毒品對
    於自身健康之戕害及國家對於杜絕毒品犯罪之禁令，足認非
    予以適當刑罰不足以禁絕；惟衡酌其教育程度高職畢業、家
    庭狀況尚可，而施用毒品係屬自戕行為，又其犯罪手段尚屬
    平和，亦未因此而危害他人，所生損害尚非鉅大，且被告犯
    後於警詢、偵查中及本院審理時均坦承犯行，尚見悔意之犯
    罪後態度，另施用毒品者均有相當程度之成癮性及心理依賴
    ，其犯罪心態與一般刑事犯罪之本質並不相同，應側重適當
    之醫學治療及心理矯治為宜等一切情狀，量處如主文所示之
    刑，以資懲儆。
五、另警方於99年4 月23日凌晨0 時50分許，經被告同意在屏東
    縣南州鄉七塊村141 號內之B7、B8室搜索，曾當場查獲有疑
    似海洛因毒品1 包（含包裝袋毛重0.5 公克）、玻璃球2 支
    、注射針筒2 支等，雖被告於本院審理時稱上開物品均係其
    所有，並稱當時其租B7，東西是在B8查獲的，是當時警察硬
    要說是林文隆的云云，惟被告於警詢時即稱上開物品均係另
    一人即當時亦住於該處之林文隆所有，且經本院請法官助理
    勘驗被告警詢筆錄之內容，被告警詢時之回答亦確係如警詢
    筆錄所載；另被告於警詢時並表示其本來雖與林文隆分別住
    在屏東縣南州鄉七塊村141 號內之B8、B7室，但在99年4 月
    23日警察搜索以前的前兩天即同年月20日，其即已搬離該址
    ，也把東西全都搬走了，衡情毒品及吸食器均屬違法之物品
    ，被告自不可能將該等物品留下致遭他人查覺，則上述屏東
    縣南州鄉七塊村141 號內之B8房內於被告搬離後，顯已不會
    再留有被告之前施用之毒品及施食之工具，參以被告於本院
    審理時亦表示其沒有簽租約，只是借住其中一間房間，租約
    應該是林文隆的女友簽的等語，則被告自上述屏東縣南州鄉
    七塊村141 號內之B8房內搬走後，該房間應回歸林文隆或其
    女友所支配，則被告警詢時所稱99年4 月23日凌晨0 時50分
    許警員在屏東縣南州鄉七塊村141 號內之B7、B8室搜索時，
    當場查獲有疑似海洛因毒品1 包（含包裝袋毛重0.5 公克）
    、玻璃球2 支、注射針筒2 支等，均係林文隆所有之詞，應
    比其於本院審理時顯為迴護林文隆才作更改之說詞可信。而
    海洛因毒品及仍殘留有毒品殘渣之玻璃球及注射針筒，雖為
    法院依職權應沒收之物，但基於無主刑即無從刑原則，本院
    自無從於本案加以沒收，應由檢察官於林文隆犯罪部分，或
    依違禁物相關規定，另向法院聲請沒收銷燬等，並予述明。
據上論斷，應依刑事訴訟法第273 條之1 第1 項、第284 條之1
、第299 條第1 項前段，毒品危害防制條例第10條第1 項、第2
項，刑法第11條前段、第55條、第47條第1 項，判決如主文。
本案經檢察官劉昀到庭執行職務。
中    華    民    國    99    年    12    月    29    日
                  刑事第一庭    法  官  黃紀錄
以上正本證明與原本無異。
如不服本判決應於收受判決後10日內向本院提出上訴書狀，並應
敘述具體理由；其未敘述上訴理由者，應於上訴期間屆滿後20日
內向本院補提理由書（均須按他造當事人之人數附繕本）「切勿
逕送上級法院」。
中    華    民    國    99    年    12    月    29    日
                                書記官  戴仲敏

司法院資訊處製作；財團法人民間司法改革基金會備份。
